臺灣高等法院民事裁定　　　　　　　　　96年度破抗字第58號
抗　告　人　春貿營造有限公司
法定代理人　甲○○
代　理　人　黃　忠律師
抗告人因破產宣告事件，對於中華民國96年7月5日臺灣宜蘭地方
法院96年度破字第4號所為裁定提起抗告，本院裁定如下：
    主      文
原裁定廢棄，應由臺灣宜蘭地方法院更為裁定。
    理      由
一、抗告意旨略以：(一)抗告人已按債務總額之高標準核計標的之
    價額為新台幣17,864,032元記載於聲請狀，並按標的之價額
    ，依非訟事件法第13條規定繳付費用。(二)抗告人聲請宣告破
    產時應附具財產狀況說明書及債權人、債務人清冊，至應具
    備何種型式，如何記述，或應附何種證明文件，法無明文，
    似無拘泥任何格式之必要。抗告人倒閉結束營業已多年，除
    現金1,600,000元，其餘並無任何資產，抗告人陳報之財產
    狀況說明書為現金1,600,000元，應已非常明確。債權人清
    冊已詳細記載債權人姓名、地址、債權金額，並附債權憑證
    影本，應已符合破產法第62條所規定之條件，至債權債務是
    否存在，債權債務確實數額，依破產法第63條第2 項規定，
    為法院依職權為必要調查之事項，原裁定未依法踐行調查程
    序，依法傳訊債務人，債權人及其他關係人，於法顯有未合
    。(三)債權人黃和隆、陳國雄、鄭水德、楊天文四人共計債權
    1,870,000 元部分，僅有到期日為92年2月至92年4月期間之
    本票5 紙，債權人是否依法起訴追償，係採自由方式，不因
    有無起訴追償而影響債之存在，只要有債權憑證，即可證明
    債權之存在，民間一般借貸行為，皆是簽立本票作為債權憑
    證，縱屬本票短期之請求權已罹於時效而消滅，但依照借貸
    法律關係，15年之請求權尚屬存在，原裁定以債權人所執之
    本票，已罹於請求權時效為由，完全否定借貸債權存在之事
    實，於法似有未合。(四)抗告人陳報財政部臺灣省北區國稅局
    宜蘭縣分局債權金額為15,994,032元，係依據法務部行政執
    行署宜蘭行政執行處96年1 月10日第00050994號函所列營利
    事業所得稅計7,831,930元，以及嘉義行政執行處96年1月29
    日第00000854 號函所列之營利事業所得稅為8,162,102元所
    合計。不論欠稅金額多少，須待宣告破產成立後，依法申報
    之債權，始得列為破產債權，原裁定以函查欠稅金額與抗告
    人陳報之欠稅金額不符，作為駁回聲請之理由，實乏依據。
    (五)依破產法第62條規定，並無應附資產負債表之明文，抗告
    人可變現之資產已易為現金，聲請宣告破產時僅剩餘現金1,
    600,000元，其餘已無任何資產，既無庫存，亦無銀行存款
    、應收票據或帳款，抗告人公司資本額3,000,000元，累積
    虧損1,400,000元，目前尚負債17,864,032元，財產狀況清
    楚，何需資產負債表，原裁定以抗告人自行制作之資產負債
    表不符，為駁回之理由，於法無據。(六)因抗告人已倒閉，負
    債甚多，恐剩餘財產現金被查封強制執行，不敢存放於公司
    於負責人之銀行帳戶，所以暫交託於親兄弟俞進華，原裁定
    命補正現金存款之存摺影本，抗告人為證明該筆現金確實為
    自己所有，始依代理人之指示匯轉入代理人帳戶，並於補正
    狀內表明就抗告人所有剩餘財產現金1,600,000元，依破產
    法第72條規定依職權為必要之保全處分，原裁定法院不依職
    權行使保全處分或命抗告人將現金提交法院保管，或依電話
    向代理人查詢，尚嫌抗告人未依法補正，原裁定未依法進行
    調查，於法未合等語。
二、按破產，對債務人不能清償債務者，宣告之；法院對於破產
    之聲請，於裁定前得依職權為必要之調查，並傳訊債務人、
    債權人及其他關係人，破產法第57條、第63條第2項分別定
    有明文；又依同法第148條規定之旨趣，除債務人之財產不
    敷清償破產財團費用及財團債務外，尚難認無宣告破產之實
    益。是以，法院就破產之聲請，應依職權為必要之調查，倘
    債務人確係毫無財產可構成破產財團，或債務人之財產不敷
    清償破產財團費用及財團債務，無從依破產程序清理其債務
    時，始得以無宣告破產之實益，而裁定駁回破產之聲請，此
    觀司法院25年院字第1505號解釋自明。原法院就抗告人現有
    資產是否不敷清償破產財團費用及財團債務，未予詳查，遽
    為抗告人不利之論斷，於法尚有未合，有發回原法院詳為調
    查之必要，爰廢棄原裁定，由原法院另為適法之處理。抗告
    意旨指摘原裁定不當，求予廢棄，為有理由。
三、據上論結，本件抗告有理由，爰裁定如主文。
中　　華　　民　　國　　96　　年　　8 　　月　　22　　日
                    民事第二庭
                        審判長法  官  吳謙仁
                              法  官  蘇瑞華
                              法  官  李瓊蔭
正本係照原本作成。
本裁定除以適用法規顯有錯誤為理由，並經本院許可外，不得再
抗告。如提起再抗告，應於收受後10日內委任律師為訴訟代理人
向本院提出再抗告狀。並繳納再抗告費新台幣１千元。
中　　華　　民　　國　　96　　年　　8 　　月　　23　　日
　　　　　　　　　　　　　　　書記官  王才生
